【裁判字號】    92,易緝,113
【裁判日期】    920922
【裁判案由】    恐嚇取財等
【裁判全文】
臺灣板橋地方法院刑事判決                        九十二年度易緝字第一一三號
    公  訴  人  臺灣板橋地方法院檢察署檢察官
    被      告  戊○○
右列被告因恐嚇取財等案件，經檢察官提起公訴（八十九年度偵字第二二六０三號）
，本院判決如左：
    主  文
戊○○無罪。
    理  由
一、公訴意旨略以︰被告戊○○與同案被告丁○○（因恐嚇危害安全，經臺灣高等法
    院以九十一年度上易字第二一九三號判處有期徒刑六月，如易科罰金，以三百元
    折算一日確定）、蔣銀星、吳俊宏、張建忠、呂志雄、劉書瑋（均經臺灣高等法
    院以前開案件判處無罪確定）等人，基於共同不法利益之概括犯意聯絡，自民國
    八十八年間起，於如附表所示之時間、地點，或由丁○○、呂志雄、張建忠、被
    告以電話恐嚇如附表所示之被害人稱：「如不交出經營權，要送棺材版。」、或
    稱「如不合作，用一百萬元，就能使一個人消失」等語，或由丁○○、被告、劉
    書瑋等人率眾至如附表所示之地點，以龐大之陣容進場圍事、威脅、施壓，或故
    意將車開到停車場入口，致令如附表所示之被害人心生畏懼，而讓出法拍屋及停
    車位之經營權，使蔣銀星、吳俊宏、丁○○、張建忠、呂志雄、被告、劉書瑋取
    得如附表所示之法拍屋及停車位之經營權及白吃白喝之不法利益，蔣銀星等人於
    取得上開法拍屋及停車場之經營權後，即將法拍屋分別以新台幣（下同）八千元
    至一萬元不等之租金，出租於不知情之鄭琬琪、盧瑾歆、王海倫、丁宜龍、邱謙
    慧、徐慧娥、洪瑜韓、王明德及不特定之人居住，並將停車場之停車位出租不特
    定人使用，而取得租金之不法利益，因認被告戊○○涉犯刑法第三百四十六條第
    二項罪嫌云云。
二、按犯罪事實應依證據認定之，無證據不得推定其犯罪事實；不能證明被告犯罪者
    ，應諭知無罪之判決，刑事訴訟法第一百五十四條及第三百零一條第一項，分別
    定有明文。次按刑事訴訟法上所謂認定犯罪事實之證據，係指足以認定被告確有
    犯罪行為之積極證據而言，該項證據自須適合於被告犯罪事實之認定，始得採為
    斷罪資料（最高法院二十九年上字第三一０五號、五十三年台上字第二七五０號
    判例意旨參照），如未能發現相當證據，或證據不足以證明，自不能以推測或擬
    制之方法，以為裁判基礎；又認定犯罪事實所憑之證據，雖不以直接證據為限，
    間接證據亦包括在內，然無論直接或間接證據，其為訴訟上之證明，須於通常一
    般之人均不致有所懷疑，而得確信其為真實之程度者，始得據為有罪之認定，倘
    其證明尚未達到此一程度，而有合理之懷疑存在時，即無從為有罪之認定（最高
    法院四十年台上字第八六號、七十六年台上字第四九八六號判例意旨參照）。至
    告訴人之告訴，係以使被告受刑事訴追為目的，是其陳述是否與事實相符，仍應
    調查其他證據以資審認，倘其陳述尚有瑕疵，則在未究明前，即不能遽採為斷罪
    科刑之根據，亦經最高法院著有三十年上字第六五七號及五十二年台上字第一三
    ００號判例、六十一年度台上字第三０九九號判決可資參照。
三、公訴人認被告戊○○涉有上開罪嫌，無非以公訴人所指前開事實業據被害人乙○○、王怡瑜、丙○○、柯博仁、林娟、甲○○、楊家豪、楊韋玲、張怡玲、黃彩
    湘、王夢龍等人於警訊筆錄或偵訊中指述甚詳，核與證人鄭婉琪、盧瑾歆、王海
    倫、丁宜龍、邱謙慧、徐慧娥、洪瑜涵、王明德、游偉男、王盈傑等人於警訊中
    之證詞相符，並有房屋租認契約書、人事資料卡及帳冊影本、相片、監聽譯文等
    附卷可稽，為其主要論據。惟訊據被告戊○○堅詞否認有何以恐嚇之方法取得財
    產上不法利益犯行，辯稱：其與柯博仁只有見過一次面，甲○○也只有見過一次
    面，林娟、丙○○、王怡瑜不認識，乙○○是中聯的業務員，至於丁○○其從未
    與他聯絡過，只有有一次要拿衣服時，才與丁○○見過面。八十七年底時其有在
    館前西路租房子，一共租了十四戶，其是與友人楊順龍一起租房子，楊順龍稱是
    人家委託，八十八年三月中聯信託有來查封，一共查封八戶，查封後其告訴書記
    官拍賣時其會叫住戶搬走，被告蔣銀星、丁○○告訴其他們有辦法處理房屋出租
    的部分。其並沒有霸佔乙○○車位，當時中聯信託的人有來查封房子，其也有在
    場，所有權人問其有沒有辦法處理、承接，其有與中聯那邊協調，其沒有占著車
    位不處理，所有權人交給其等時只有七個車位。其沒有去過板橋之星ＫＴＶ，也
    不認識錢櫃ＫＴＶ的經理，其知道丙○○但其不認識他，其也沒有跟丁○○一起
    去恐嚇丙○○。其在停車場沒有恐嚇柯博仁，是丁○○叫其在那邊等他們，其是
    要上去拿衣服，警察也有過來，當時其並沒有受到被告丁○○的指使，也沒有要
    勒索別人。其並不認識林娟，也沒有跟丁○○一起去恐嚇當時停車場的員工其只
    有在麗堤汽車旅館住過兩夜，並沒有恐嚇甲○○交出停車位或參與經營權等語。
四、經查：
（一）就公訴人所指中聯信託公司所有之法拍屋即坐落臺北縣板橋市○○○路六號十
      一樓、十樓之一、二、三、五、七、十三、十七、十九、十二樓、十二樓之四
      、十一、十三樓之二、三、四、五、六、七、八、十一（共計二十戶）及地下
      室車位編號二三、二四、五二、五三、五四、五五、六四、七二、八一、八二
      、八三、八四、八七、八八、一○一、一○三（共計十六個車位），於八十八
      年六月間遭同案被告丁○○等人霸佔部分。中聯信託公司職員乙○○雖曾於八
      十九年六月二十六日台北縣政府警察局板橋分局刑事組詢問中稱：有部分停車
      位遭被告、「阿盛」、劉書瑋、莊耀隆、蔣銀星等人占有，但並未指稱被告有
      何恐嚇犯行，亦僅稱之前有人打電話至公司給其，叫其不要到該大樓履勘，並
      警告其要小心一點等語。而其於本院九十年度易字三九一號案件九十年九月十
      九日調查中係指稱：大概八十八年第三季時有一個男的，打電話到其中聯公司
      ，叫公司不要再騷擾他的房客，對方沒有說他是誰，只有說他是房東，叫其不
      要再去騷擾房客，否則叫其小心一點，沒有其他恐嚇言語，其心裡有一點害怕
      ，有向公司上面反映，因其有去現場遇過被告戊○○，其問被告為何有權住在
      此，被告稱打算向其等買這些房子，沒有交代為何有權住，其回去向主管報告
      ，後來陸續又發現其他向其公司貸款的房子都有人住，房客都說向姓游的人租
      的，後來又遇到蔣銀星，蔣銀星說他是被告的朋友，暫時住在這裡；大概在八
      十九年就沒有看到蔣銀星，其都一直有陸續過去館前西路現場履勘，後來其在
      房間門口看到告示牌警告中聯信託公司的人不要去那邊走動，否則以小偷論，
      如果有丟掉東西要其負責，寫：「敬告中聯信託公司法務乙○○，本大樓經常
      遭小偷，如在繼續走動如有遺失東西的話，要負責一切。」之後就沒有接到其
      他的恐嚇。現在其公司承受的房子沒有人佔用；因為其有跟被告交談過一次，
      有一天其在公司接到一個男的電話，聽起來聲音很像被告，所以其認為是被告
      打來的，其覺得百分之七、八十是被告打來的，因為有其他同事有接過類似的
      電話一次，其不知道是誰打的；那時去都有搜索房屋契約，警察跟其說他們是
      一夥，而且履勘時發現有幾戶房間是被告出租，有幾間房間是蔣銀星出租，所
      以其認為是被告、蔣銀星強佔。其只有接過一通電話「好像是」被告打來的，
      其沒有接過丁○○打來的電話，只有其同事接過一通電話，檢察官筆錄的記載
      有一點誤會其意。於臺灣高等法院九十一年度上易字第二一九號號案件九十一
      年八月三十日調查中再稱：當初其公司有許多法拍屋在拍賣，有人提出租約都
      是不點交，提出的都是第三人提供的租約，其等才會同警察去履勘，發現被告
      等人有出租的情形，警察叫其等針對這部分去查他們是否有霸佔房子，其有接
      到電話叫其不要去騷擾房客，對方沒有講他是誰。他有貼公告在大樓的門口說
      若其等再去強制執行的動作，就要把其等當小偷。在這個事件中與其接洽的有
      被告，後來是丁○○，說要向公司買那些房子，但其主管不同意。其只認識丁○○，只有說要買房子，沒有其他恐嚇的言語。則被害人乙○○既因曾與被告
      接洽，而擅自揣測打電話者可能是被告，已難依其臆測認電話係游被告之聲音
      ，遽認被告對乙○○有何恐嚇之舉。另證人王凱正即中聯信託公司經理於本院
      九十年度易字第三九一號案件九十一年三月六日調查中證稱其是中聯信託新店
      分處經理，丁○○有到新店公司來，問其公司承受之館前西路地下停車位是否
      可以出租給他，他要經營停車場，館前西路房屋在承受之前就有人住在那裡。
      雖然有租約，其等請催收人員排除，法院亦有點交，乙○○告訴其房屋有人在
      住，其請乙○○盡快排除他人居住使用，乙○○沒有告訴其他被恐嚇或威脅之
      事，停車位貼有「私人車位」紙張，好像在承受之前貼的，承受之後其要催收
      人員請鐵工去釘鐵拴，亦沒有受到騷擾，丁○○沒有騷擾過其或恐嚇其，與其
      接洽出租時亦很客氣。其本來是板橋開發公司副董事長，公司在金站大樓約有
      十幾個停車位，當初有租給丁○○，每個月一個車位三千元，出租給丁○○時
      法院還沒有查封，沒有因為停車場的事被人恐嚇。亦無陳稱被告或同案被告丁○○有何恐嚇得利犯行。再證人陳泰德即板橋開發公司董事長於本院九十年度
      易字第三九一號案件九十年十月十九日調查中稱：錢是因為其他問題，不是因
      為被恐嚇，錢是交給被告，因為被告有幫其公司處理一些事情，所以其給他十
      萬元，事務所被砸確實有這回事，事務所被何人砸不知道，當時其不在場。警
      訊筆錄只有交付錢給被告的部分是事實，恐嚇不是事實，交付錢是因為被告幫
      其變更金站大樓房子的用途，沒有恐嚇，所以其也覺得奇怪，警訊筆錄為何會
      寫叫其小心一點，當時其捺指印時沒有仔細看筆錄內容，其開庭之前也沒有被
      任何人威脅，也沒有打電話給其，今天所述實在，沒有恐嚇事情。當時有位中
      聯信託公司王經理到公司來，說跟丁○○關於停車位出租的事簽約，但是丁○○沒有來，內容其不是很清楚等語，前後指述並不相符，並已改稱被告並無恐
      嚇等情，其指述非無瑕疵，亦未足堪佐證。再參諸卷附周玉萍委任被告處理上
      址十一樓、十二樓及十三樓共十一戶之買賣貸款事宜委任書一紙、建物登記謄
      本影本（警訊卷第一四八頁），足徵同案被告丁○○於中聯信託公司取得上開
      法拍屋及停車位所有權之前，業已由板橋開發公司董事長周玉萍、副董事長陳
      泰德同意出租及授權代為辦理貸款買賣上開法拍房屋及停車位事宜，難認被告
      委任同案被告蔣銀星、張建忠二人將上開房屋出租，有何不法意圖。縱嗣後上
      開房屋之所有權因經法院拍賣而由中聯信託公司取得，應屬強制執行程序後，
      被告等人是否有權繼續占有使用房屋及租賃權是否排除之民事範疇，未可遽認
      被告有不法利益之意圖。綜上所述，尚無證據足資認定被告涉犯公訴人所指此
      部分恐嚇得利犯行。
（二）就於八十九年三月間臺北縣板橋市○○○路二十六號五樓「板橋之星ＫＴＶ」
      遭丁○○等人白吃白喝共計十四萬五千元，並出言恐嚇被害人王怡瑜即前開Ｋ
      ＴＶ經理不得向其索討，否則將對其不利部分。被害人王怡瑜於八十九年六月
      二十六日台北縣政府警察局板橋分局刑事組詢問中僅稱丁○○至「板橋之星Ｋ
      ＴＶ」有四次消費未付帳單（分別為八十九年三月三十一日、同年四月八日、
      十日（二次）），是夥同一些類似混混黑道的兄弟，消費後便逕自離開等語，
      並未指稱被告與丁○○一同至前開ＫＴＶ消費。其於本院九十年度易字三九一
      號九十年九月二十八日調查時亦僅稱：丁○○來過七、八次，沒有付錢有四次
      ，之前二次有說要簽帳，但沒有寫，後面一次二個包廂，沒有簽就走了，到目
      前錢都沒有人付。其是經理，丁○○每次來都找其，都是其招待。前面二次第
      一次丁○○有去，叮嚀其說這是他朋友，叫其讓他們簽帳，丁○○會負責，就
      離開，第二次丁○○沒有來，只有他朋友來，其就打電話告訴丁○○，丁○○
      說這些人的帳都算他的，第三次丁○○有來，這次丁○○沒有付錢，看著單子
      之後把單子丟了就走，其跟丁○○先提出上二次的錢沒有付要處理，丁○○看
      了之後就走，後來其等找丁○○找了很久才電話聯絡到他，丁○○的朋友送一
      張支票到店裡來，但因章蓋的不清楚，數字有塗改過，所以無法兌現，事後其
      等有聯絡丁○○來補蓋章，後來就找不到人等語，亦未指稱被告是否與丁○○
      一同消費。參諸依被害人王怡瑜證述情節，丁○○並未對證人王怡瑜有何恐嚇
      之行為，即核與刑法第三百四十六條恐嚇取財罪之構成要件尚屬有間。況被告
      於八十八年十二月九日起即入臺灣台北看守所附設勒戒所執行觀察、勒戒，並
      接續於八十九年一月十一日入臺灣台北戒治所執行強制戒治，至同年六月十七
      日始因停止強制戒治處分離開臺灣台北戒治所，有臺灣高等法院被告全國前案
      紀錄表乙紙附卷可稽，被害人所指之前開四次消費時間，被告均於勒戒處所及
      戒治所執行，又何能與丁○○至「板橋之星ＫＴＶ」消費？顯無證據足資證明
      被告有何公訴人所指恐嚇得利犯行。
（三）就同案被告丁○○為取得臺北縣板橋館前西路六號大樓管理委員會委員資格，
      於八十九年三月間，在臺北縣板橋市○○○路六號一樓，糾眾恐嚇丙○○即「
      錢櫃ＫＴＶ視聽歌城」經理及前開大樓管理委員會主任委員，臺北縣板橋館前
      西路六號大樓管理委員會主任委員讓其進入管理委員會部分。被害人丙○○於
      八十九年六月二十六日台北縣政府警察局板橋分局刑事組詢問中雖稱：因其Ｋ
      ＴＶ均擔任該大樓管理委員會主任委員職務，同案被告丁○○等人積極想進入
      管理委員會，而同案被告丁○○等人還以為其等阻撓他們經營停車場及進入管
      理委員會，便於八十九年三月間在該ＫＴＶ以言詞恐嚇其等之早班副理蔡玉全
      ，稱他們知道蔡玉全的自用車位幾號，若其等再不配合就要毀損其等之車等語
      。於本院九十年度易字第三九一號案件九十一年五月三日調查中亦稱：其當時
      在錢櫃板橋店當店經理，當時負責大樓管委會主任委員工作，為大樓管理事務
      與丁○○有所接觸，對其無恐嚇，但對早班經理蔡玉全有恐嚇，但實際情形我
      不清楚等語。即均未陳稱被告或同案被告丁○○等人對其有何恐嚇之情形。而
      對於被害人丙○○所稱聽聞對早班經理蔡玉全有恐嚇，則屬傳聞證據，亦難為
      對同案被告丁○○及被告戊○○不利之證據。而證人蔡玉全雖於警訊及本院九
      十年度易字第三九一號案件調查中稱同案被告丁○○於電話中稱「相不相信用
      一百萬元就可以把一個人做掉，上班要小心一點，要穿防彈背心」等語，亦未
      陳明恐嚇情節與被告有何關係。且前開證人亦於前開案件調查中稱同案被告丁○○打電話來說姿態不要擺得太高，一百萬元就可以把一個人解決，這是丁○○旁邊的人講的等語，亦未指明係遭何人所恐嚇，從而尚無證據足資認定被告
      戊○○有何公訴人所指此部分犯行。
（四）就同案被告丁○○為取得金站停車場之經營權，於八十九年四月十五日起，唆
      使被告及同案被告張建忠等人，糾眾三十餘人於臺北縣板橋市○○○路六號地
      下一樓停車場恐嚇被害人柯博仁即金站停車場負責人，交出停車場經營權供其
      經營部分。被害人柯博仁於警訊、本院九十年度易字第三九一號案件調查及臺
      灣高等法院九十一年度上易字第二一九三號案件調查中均陳明係同案被告丁○○恐嚇被害人呂理增（柯博仁之姨丈），並未陳明此部分犯行與被告有何關係
      。詳言之，其於八十九年六月二十日台北縣政府警察局板橋分局刑警隊詢問中
      稱八十九年二月初自稱四海幫老大「阿盛」之男子找呂理增共同經營停車場，
      呂理增不肯，「阿盛」就教唆其手下毆打現場經理呂理龍，又恐嚇呂理增要請
      呂理增吃土豆（即子彈），若呂理增不把經營權讓給他，就要帶棺材版到公司
      給呂理增用。後來丁○○一直恐嚇其，脅迫其生命及財產，並說要讓其死，讓
      其生意做不下去。並於八十九年六月十九日晚間九時三十分許丁○○於電話中
      不斷出言恐嚇其，要其一定要和其合作經營停車場，不然就要請其吃子彈，其
      心生畏懼才報案等語。於本院九十年度易字第三九一號案件九十年九月二十八
      日調查中則稱：其姨丈呂理增在館前西路六號地下一、二、三層經營金站停車
      場，農曆過年時其姨丈的弟弟呂理龍被人家打，被打的原因是有個叫「阿盛」
      的人要找他一起經營停車場，其姨丈不肯讓出停車場的經營，呂理龍就在Ｂ１
      停車場被打，後來友人到特香齋告訴櫃檯小姐，叫櫃檯小姐轉告轉告其姨丈如
      不合作要請他吃土豆還要送他棺材板等語。於臺灣高等法院九十一年度上易字
      第二一九三號案件九十一年九月二十日調查中且稱：其姨丈停車場讓其管理後
      ，其還有接到丁○○的電話，叫其要跟他合作或者向他承租車位，若其不要的
      話，就不讓其停車場繼續經營下去等語，從未提及被告戊○○有何參與恐嚇之
      情形。此外尚無證據足資認定被告有何公訴人所指此部分犯行。
（五）就同案被告丁○○等人為取得臺北縣板橋市○○○路六號地下樓金站停車場之
      經營權，乃於八十九年六月十九日二十一時唆使手下恐嚇停車場員工，逼令該
      停車場負責人林娟交出經營權部分。被害人林娟於八十九年六月二十三日台北
      縣政府警察局板橋分局刑警隊詢問中係稱：丁○○於八十九年六月十九日教唆
      三名手下來停車場，稱其老大叫其等來接收這個停車場，並稱其等三人身上都
      有背負幾條人命，不差其等這一條，又稱其等老大又有叫南部幾名手下過二天
      上來，其等聽了很害怕，就趕快走，停車場當時就遭他們霸佔了等語。惟並未
      指稱被告戊○○即為三名手下之一。而被害人林娟於本院九十年度易字三九一
      號案件九十一年四月十二日調查中則稱：其沒有受到恐嚇，八十九年時，正確
      日期不記得，因為有些車位租約到期，丁○○要找現場負責人呂理龍，之前是
      由被告與我其等談租約的事，後來改由丁○○負責，不知道為什麼呂理龍被打
      二次，呂理龍離職後，董事長就叫其負責現場，有一天其在停車場時，丁○○
      開車要離開停車場，親口告訴其，要其轉告董事長呂理增，要請他吃花生與棺
      材板，離開後，其就趕快打電話給董事長，董事長只有表示他知道了。金站有
      與麗緹簽使用合約，丁○○說他們要營業，叫其等麗緹、板開、中聯信託的位
      置都不能停，他們就開始營業，車子進來都由他們收費，其就趕快打電話給柯
      博仁，柯博仁與丁○○交涉後，他們停二台，其等停三台，而麗緹、板開、中
      聯信託的位置其等都不可以使用，只有丁○○親口恐嚇一次，其他人沒有，時
      間大概是上午等語，則依被害人林娟前開陳述，亦只有遭同案被告丁○○恐嚇
      一次，核與被告戊○○無涉，則尚無充足證據足資證明被告有何公訴人所指此
      部分犯行。
（六）就臺北縣板橋市○○○路六號九樓麗堤汽車旅店於前開大樓擁有十五個停車位
      ，同案被告丁○○為取得停車場經營權，乃於八十九年七月間唆使被告糾眾恐
      嚇被害人何建中即前開汽車旅店之負責人交停車位供其參與經營部分。被害人
      何建中雖曾於台北縣政府警察局板橋分局刑事組八十九年六月二十八日詢問中
      稱：其並未與丁○○等人訂定契約，但丁○○、被告等人常以電話及至其公司
      用恐嚇的語氣要其趕快把停車位的授權書蓋給其，並曾叫四、五名不詳男子到
      其旅店大廳盤據，一方面嚇其員工，一方面不讓其做生意，要走時並揚言授權
      書不早點蓋給其，生意就不讓其做下去云云。惟於本院九十年度易字第三九一
  號案件九十一年四月十二日調查中改稱其是麗緹經理，沒有被恐嚇，有與金站
      簽約，請他們管理停車位事宜，丁○○有找陳泰德說願意幫其等管理車位，不
      用收費，一樣讓客人免費停車，經過股東會討論後，其等決定與丁○○合作等
      語。則均無提及被告戊○○或同案被告丁○○有何恐嚇得利犯行。從而被害人
      何建中雖曾於警訊中提及遭被告以電話恐嚇，惟其於本院前開調查中則改稱並
      未遭恐嚇，其指述前後並不一致，非無瑕疵。參諸麗緹汽車旅店於八十九年九
      月二十六日委託被告丁○○管理上址十五個停車位之合約書一紙在卷可憑，即
      與同案被告丁○○簽訂合約，對其尚屬有利，被告及同案被告丁○○自無恐嚇
      何建中之必要，尚乏充足證據足資證明被告戊○○有何公訴人所指之恐嚇得利
      犯行。
    綜上所述，公訴人所舉之證據尚不能使本院獲得被告有罪之確信，被告所辯情節
    尚屬可採。此外復查無其他積極證據足認被告涉有公訴人所指恐嚇得利犯行，本
    件既不能證明被告犯罪，自應為被告無罪之諭知。
據上論斷，應依刑事訴訟法第三百零一條第一項，判決如主文。
本案經檢察官顏世翠到庭執行職務
中      華      民      國     九十二     年     九     月    二十二    日
                                臺灣板橋地方法院刑事第二庭
                                    法  官   張   宏   節
右正本證明與原本無異。
如不服本判決，應於判決送達後十日內向本院提出上訴狀。
                                    書記官   李   淑   秋
中      華      民      國     九十二     年     九     月    二十二    日


司法院資訊處製作；財團法人民間司法改革基金會備份。
